臺灣新竹地方法院刑事判決　　　　　　　　　　　　　　九十年度訴字第五四二號
　　公　訴　人　臺灣新竹地方法院檢察署檢察官
　　被　　　告　乙○○
　　選任辯護人　徐原本律師
　　被　　　告　庚○○
　　選任辯護人　潘秀華律師
右列被告等因殺人未遂案件，經檢察官提起公訴（八十九年度偵字第二五六四號），
本院判決如左︰
    主  文
乙○○、庚○○均無罪。
    事  實
一、公訴意旨略以：緣被告乙○○之表弟戊○○（另經檢察官為不起訴處分）與辛○○間因女子陳皓婷引發感情上糾紛，戊○○於民國八十九年三月十日晚間遭辛○○打傷住院，被告乙○○得知上情後，竟於同年三月十三日凌晨零時許，夥同被
    告庚○○及多名年籍姓名均不詳之人，在新竹縣竹東鎮○○路「虹龍釣蝦場」前
    ，先以行動電話約出當時正在該釣蝦場內打玩電玩機之辛○○至門口談判，豈料
    一言不和，被告乙○○、庚○○及該多名年籍姓名均不詳之人竟基於殺人之犯意
    聯絡，分持預先準備之水果刀及臺灣啤酒玻璃空瓶等，往辛○○頭部及身體刺殺
    、砸擊後，由乙○○帶同五、六人把辛○○架上自小客車，載離該釣蝦場約五十
    公尺處將辛○○丟下，逃離現場，致辛○○受有顱內出血、右後背穿刺傷合併氣
    胸、左耳撕裂傷之嚴重傷勢，幸因隨同辛○○前去該釣蝦場遊樂之女友癸○○呼
    叫救護車送醫急救，並從辛○○胸腔取出一支穿過肺臟之水果刀，始倖免於難而
    未生死亡結果，因認被告乙○○、庚○○均涉有刑法第二百七十一條第二項、第
    一項之殺人未遂罪嫌。
二、按犯罪事實應依證據認定之，無證據不得推定其犯罪事實。又不能證明被告犯罪
    者，應諭知無罪之判決。刑事訴訟法第一百五十四條、第三百零一條第項分別定
    有明文。又事實之認定，應憑證據，如未能發現相當證據，或證據不足以證明，
    自不能以推測或擬制之方法，為裁判基礎。再告訴人之告訴，本以使被告受刑事
    追訴為目的，故其陳述是否與事實相符，自應調查其他證據，以資審認，苟其所
    為之攻擊之詞，尚有瑕疵，則在此瑕疵未予究明以前，即不能遽為斷罪之基礎，
    。另按認定犯罪事實，所憑之證據，雖不以直接證據為限，間接證據亦包括在內
    ，然無論直接或間接證據，其為訴訟上之證明，須於通常一般之人均不致於有所
    懷疑，而得確信其為真實之程度者，始得據之為有罪之認定，倘其證明尚未達此
    一程度，而有合理性懷疑之存在時，即無從為有罪之認定。有最高法院四十年台
    上字第八六號判例、六十九年台上字第一五三一號、七十六年台上字第四九八六
    號判例可資參照。
三、本件公訴人認被告乙○○、庚○○涉有殺人未遂犯行，係以告訴人辛○○於警訊
    中之指訴、證人即告訴人女友癸○○於警訊及偵訊時之證詞，以及東元綜合醫院
    診斷證明書一紙資為論據。訊據被告乙○○、庚○○均堅決否認有右揭殺人犯行
    ，被告乙○○辯稱：並不認識告訴人辛○○，亦不認識另一名被告庚○○，案發
    當時與朋友及家人約七、八人在其所經營之「東霸鮮花店」喝酒聊天，喝至凌晨
    一時許便上床睡覺等語；被告庚○○則辯稱：不認識告訴人辛○○，亦不認識另
    一名被告乙○○及其表弟戊○○，案發當晚獨自一人進該釣蝦場欲釣蝦，後因聽
    到打架及吵鬧聲，便騎機車離去等語。
四、告訴人辛○○受有如公訴意旨所載之傷勢，固有東元綜合醫院診斷證明書在卷可
    證，惟仍應查明被告乙○○、庚○○是否確有殺人未遂之犯行，經查：
（一）關於告訴人辛○○之指述：
  １、因告訴人辛○○受傷後無法開口製作偵訊筆錄，警方於八十九年四月二十一日
      出示照片供辛○○指認，並請辛○○之姊馮雪吉在場作證，馮雪吉證稱如下：
      經警出示庚○○之照片供辛○○指認並詢問是否為案發前以行動電話約辛○○
      之人，辛○○以點頭表示是庚○○打電話約他的沒有錯；又經警出示乙○○之
      照片供辛○○指證，並詢問是否為案發當時與其在「虹龍釣蝦場」門前交談並
      夥同數人毆打、殺傷辛○○之首，馮俊寬以點頭表示是乙○○與他交談之後即
      命數人殺傷他的；經警再出示庚○○及戊○○等二人之照片供辛○○指認並詢
      問該二人在案發之時是否在現場並參與砍殺辛○○，辛○○以手勢表示庚○○
      及郭龍都在場，並表示戊○○有動手砍殺他，又揮手表示庚○○沒有動手砍殺
      他等情（見偵卷第十八、十九頁），足見於該次警訊當中，告訴人辛○○表示
      是庚○○打行動電話約他約至「虹龍釣蝦場」前，乙○○曾至「虹龍釣蝦場」
      門口與他交談並命人殺傷他，戊○○有砍殺他，庚○○雖在場但未出手砍殺他
      。
  ２、告訴人辛○○於八十九年四月二十四日警訊時指稱：「（問：在你們幾人到場
      四十分鐘之後，你是否有接獲乙通行動電話並在通話後向癸○○表示是乙○○
      約你到釣蝦場外？）以ＯＫ手勢表示確實。」、「（問：你依約至釣蝦場外後
      是否見到乙○○？又有無見到庚○○及戊○○等人？）以揮手表示未見到乙○○，又以ＯＫ手勢表示見到庚○○夥同戊○○等人。」、「（問：你與庚○○
      、戊○○等人在虹龍釣蝦場前見面時有無談判？談判內容是否因你曾交往過的
      女友陳皓婷而引發之衝突？）以ＯＫ手勢表示有談判，又以ＯＫ手勢表示衝突
      是因陳女。」、「（問：砍殺你共有幾人？）以手筆五人。」、「（問：乙○○有無在場）以揮手表示沒有。」、「（問：持刀砍殺你之人是否為庚○○或
      戊○○？）以揮手表示不確實。」、「（問：又庚○○及戊○○有無動手毆打
      你？）以ＯＫ手勢表示確實。」、「（問：現警出示乙○○之照片供你指認，
      是否即為你所指以行動電話約你至虹龍釣蝦場外之人？）以ＯＫ手勢表示確實
      。」、「（問：警再出示庚○○及戊○○之照片，是否即為夥同數人毆打砍殺
      你之人？）以ＯＫ手勢表示確實。」（見偵卷第十六、十七頁），亦即告訴人
      辛○○於該次警訊中指稱被告乙○○於案發前以行動電話約他至「虹龍釣蝦場
      」門口，但並未出現，僅見到被告庚○○及戊○○等人，然持刀砍殺他之人並
      非被告庚○○及戊○○，該二人係動手毆打他。
  ３、辛○○於八十九年六月十四日偵訊中又供稱，他不知道八十九年三月十三日凌
      晨零時許在竹東鎮○○路「虹龍釣蝦場」前被那些人圍毆，因他不認識那些人
      ，戊○○當時有在場，當時他被一群人圍毆，該群人都是與戊○○在一起，但
      他不知道戊○○當時在場做何事，戊○○在場是他猜的，因為之前與戊○○有
      仇恨等語（見偵卷第五四、五五頁），是辛○○此次供述僅提及戊○○於案發
      時在場，但是用臆測的，且不知本件被告二人是否在場。
  ４、又戊○○於八十九年三月十二日下午六時許，遭辛○○及辛○○之友人打傷，
      被送醫院急診，在醫院住到八十九年三月十三日中午才出院，業據戊○○於偵
      訊時供承在卷（見偵卷第八五頁），且有竹東國民醫院急診病歷一件附卷可參
      ，足以證明戊○○於案發時間確實在竹東國民醫院，而未於案發現場出現。從
      而，告訴人辛○○指述戊○○當時亦出現在「虹龍釣蝦場」，並出手毆打他，
      核與事實不符，而關於究竟是何人打電話約告訴人到「虹龍釣蝦場」門前，告
      訴人先是指稱庚○○，復又改稱乙○○，且關於乙○○是否在場，前後所述又
      不一致，於偵訊中甚至供稱不認識參與圍毆之人，僅猜測戊○○有在場，其指
      述顯有重大瑕疵存在，而未能確信內容為真實，自無法採信。
（二）關於證人癸○○之證述：
  １、癸○○於八十九年三月月三十日在警訊中證稱，案發當日，辛○○開車載她、
      賴琮文、彭凱炫及彭凱炫之女友「糖糖」到「虹龍釣蝦場」玩打彈珠的電動遊
      樂器，過了約四十分鐘，辛○○接到一通行動電話，就轉身告訴她是乙○○打
      電話要他到釣蝦場外，辛○○要她在原地等，她轉身看到辛○○與乙○○等十
      幾人站在釣蝦場門外（她與那群人相距約十公尺遠），說不到幾句話，辛○○
      就轉身向她這邊走，不料跟著乙○○來的十幾人之中就拿臺灣啤酒空玻璃瓶二
      支朝辛○○的頭部砸下去，之後就由乙○○帶頭五、六人把辛○○架走，等她
      追出去之後已經看不到人了，她就趕緊打電話求救，在辛○○被架走五分鐘後
      ，有一名綽號「阿豪」的朋友從外面進來說看見辛○○躺在新竹縣竹東鎮○○
      路段快樂釣蝦場的路旁，她就趕緊打電話叫救護車送醫急救，就她所知，尚有
      一名綽號「阿勇」，住在新竹縣竹東鎮○○街十三巷七號之人有參與此事，另
      外，警方所出示乙○○之口卡相片即為她指認之人無誤等語（見偵卷第二十至
      第二二頁）。
  ２、癸○○於八十九年八月二十八日偵訊中結證稱，八十九年三月十二日晚上十一
      點半左右，她與辛○○和彭凱炫、彭凱炫之女友「糖糖」以及賴琮文一起到新
      竹縣竹東鎮○○路「虹龍釣蝦場」，辛○○曾接到乙○○之電話，之後乙○○
      到釣蝦場門口，一下子就看到乙○○帶十幾個人拿啤酒瓶往辛○○頭部敲擊，
      並追打辛○○進入釣蝦場內，賴琮文、彭凱炫也都在場，都有看到，檢察官所
      提示乙○○、庚○○、戊○○之照片除戊○○當時因被辛○○打而住院外，其
      餘均有毆打辛○○，庚○○也有參與在釣蝦場內將辛○○架在自小客車載出釣
      蝦場，並丟棄在路上之行為等情（見偵卷第七六至七八頁）。
  ３、癸○○於本院九十一年十月三日審理時則證述，「（問：八十九年三月十三日
      凌晨零時許辛○○在虹龍釣蝦場被砍殺時你是否在現場？）有，當天晚上辛○○接到一通電話跟我說打電話的人是乙○○，要約他談，他叫我在釣蝦場裡不
      要動，他自己走出釣蝦場外，就被十幾個人打。」、「我沒有在現場看到乙○○」、「（問：你沒有在現場看到乙○○為何在警訊中稱是乙○○打人？）因
      為辛○○出去釣蝦場之前有告訴我說打電話給他的人是乙○○，所以我以為是
      乙○○，但是我不知道確切的寫法，只知道發音，我在警訊中說乙○○有參與
      是因為那通電話的關係，而非我親眼目睹乙○○有在虹龍釣蝦場出現。」、「
      （問：辛○○是否認識乙○○？）不認識。」、「（問：八十九年三月十三日
      在釣蝦場是否有看到庚○○？）有，我在釣蝦場等辛○○的時候，辛○○被架
      走之後，庚○○就走進來，他是一個人進來的，也沒有看到他跟其他人說話、
      同行。」、「（問：有無親眼目睹庚○○架走辛○○或參與圍毆？）沒有，圍
      毆的人不包括他，他跟他們也不是同一夥的，直到辛○○被架走的時候他才進
      來的。」、「（問：為何於本院所證稱與警訊、偵訊不一致？）可能是他們誤
      解我的意思。」等語。
  ４、癸○○於本院中之證詞，並無法證明被告乙○○、庚○○有參與圍毆之事實，
      且經核與偵訊、警訊中並不一致，又關於被告乙○○是否在場，亦與告訴人辛○○於八十九年四月二十四日警訊中之供述不符，況癸○○於偵訊中證稱告訴
      人被毆打時，賴琮文、彭凱炫也都在場，都有看到，惟證人彭凱炫於偵訊中證
      稱，案發當時辛○○在「虹龍釣蝦場」門口和朋友喝酒，他和女友在小包廂內
      ，所以他並沒有看到辛○○被圍毆，只看到辛○○被打完後被丟在釣蝦場外的
      路邊等情（見偵卷第一０一頁背面），證人賴琮文則證稱，「虹龍釣蝦場」很
      大，當時他自己在另一邊離辛○○很遠，所以沒看到辛○○被人拖出去的情形
      ，看到辛○○時已躺在釣蝦場外的路邊等語（見偵卷第一二八、一二九頁），
      足認彭凱炫、辛○○均未目睹庚○○被人圍毆或被人追打進釣蝦場內之情形，
      是以癸○○於偵訊中證述稱彭凱炫、賴琮文當時均在場目睹，即不足採，再證
      人即被告乙○○之友人甲○○、壬○○、丙○○於本院審理中均證稱，案發當
      天凌晨被告乙○○在家中與友人泡茶聊天，因為是植樹節及接近總統選舉之關
      係，記憶較為深刻等情，所述情節互核一致，亦得證明被告乙○○當時不在案
      發現場，因癸○○之證詞前後不一，且有上開瑕疵存在，實難以認為癸○○於
      警訊、偵訊中所為不利於被告二人之證述與事實相符，自不得作為不利於被告
      二人之認定。
（三）關於案發時係何人打電話給告訴人辛○○：
      又於案發時間即八十九年三月十三日凌晨左右，曾撥打電話至告訴人庚○○當
      時使用門號為0000000000之行動電話者僅有門號為0000000
      00號之行動電話，此有通聯紀錄一份附卷足稽（見偵卷自二八頁），且證人
      丁○○於警訊及偵、審中均證稱，他在八十九年三月初曾將門號為00000
      0000號行動電話借給己○○使用，己○○於三月十五日返還，因他經營通
      訊行，己○○曾向他買行動電話，表示有問題，他替己○○維修電話，所以就
      將上開行動電話借給他，他不認識乙○○，也未曾將該支行動電話借給他人使
      用等情（見偵卷第二五、二六頁、第五十頁背面，本院九十一年十月三日審理
      筆錄第九、十頁），且己○○（另經檢察官為不起訴處分）於警訊及偵訊中亦
      供承，他不認識辛○○，但確曾在八十九年三月間某日晚間約十一時許持門號
      為000000000之行動電話打電話給辛○○，他是從戊○○之處得知辛○○之行動電話號碼，打電話給辛○○是要談戊○○醫藥費用的問題，戊○○
      是他公司職員的弟弟，八十九年三月十三日凌晨他人在竹東鎮國民醫院附近，
      並未參與砍殺辛○○之事件等情（見偵卷第十二、十三頁及第八三、八四頁）
      ，足認案發前僅有己○○打電話給辛○○，並無任何證據足以證明被告乙○○
      、庚○○曾於案發前打電話給告訴人辛○○。
五、綜上說明，告訴人辛○○之指述及證人癸○○之證詞，本身即先後矛盾，互核情
    節亦未能相符，且無證據證明案發前打電話給告訴人辛○○之己○○，與被告二
    人間有任何共謀犯罪之關係存在，又查無被告二人曾以任何方式約告訴人至「虹
    龍釣蝦場」門口之證據，亦乏其他證據足以證明被告二人有何犯意之聯絡及行為
    之分擔，是公訴人所提出之證據尚無法認為被告二人有殺人未遂之犯行，此外，
    復無其他證據足以證明被告二人涉有上開犯行，是被告之犯罪不能證明，自應為
    被告無罪之諭知。
據上論斷依刑事訴訟法第三百零一條第一項判決如主文。
本案經檢察官劉邦繡到庭執行職務。
中      華      民      國    九十一    年      十      月      十七    日
                                臺灣新竹地方法院刑事第二庭
                                        法  官  雷  雅  雯
右正本證明與原本無異。
如不服本判決，應於判決送達後十日內向本院提出上訴狀（應附繕本），上訴於臺灣
高等法院。
                                        書記官  汪  淑  菁
中      華      民      國    九十一    年      十      月      十七    日
